【裁判字號】    98,上訴,326
【裁判日期】    980316
【裁判案由】    毒品危害防制條例
【裁判全文】
臺灣高等法院臺南分院刑事判決        98年度上訴字第326號
上 訴 人
即 被 告  甲○○
上列上訴人因違反毒品危害防制條例案件，不服臺灣雲林地方法
院97年度訴字第639號中華民國98年1月9日第一審判決（ 起訴案
號：臺灣雲林地方法院檢察署97年度偵字第2487、第2942號，移
送併辦案號：臺灣雲林地方法院檢察署97年度偵字第3630號），
提起上訴，本院判決如下：
    主  文
上訴駁回。
    理  由
一、依刑事訴訟法第350條、第361條、第362條、第367條規定，
    不服地方法院之第一審判決而上訴者，須提出上訴書狀，並
    應敘述具體理由，為上訴必備之程式；其所提出之書狀未敘
    述上訴理由，或僅曾以言詞陳述上訴理由者，均應於上訴期
    間屆滿後20日內補提理由書於第一審法院。第一審法院經形
    式審查，認逾期未補提上訴理由者，應定期間先命補正；逾
    期未補正者，為上訴不合法律上之程式，應以裁定駁回。倘
    已提出上訴理由，但所提非屬具體理由者，則由第二審法院
    以上訴不合法律上之程式，判決駁回。而所謂具體理由，必
    係依據卷內既有訴訟資料或提出新事證，指摘或表明第一審
    判決有何採證認事、用法或量刑等足以影響判決本旨之不當
    或違法，而構成應予撤銷之具體事由，始克當之（例如：依
    憑證據法則具體指出所採證據何以不具證據能力，或依憑卷
    證資料，明確指出所為證據證明力之判斷如何違背經驗、論
    理法則）；倘僅泛言原判決認定事實錯誤、違背法令、量刑
    失之過重或輕縱，而未依上揭意旨指出具體事由，或形式上
    雖已指出具體事由，然該事由縱使屬實，亦不足以認為原判
    決有何不當或違法者（例如：對不具有調查必要性之證據，
    法院未依聲請調查亦未說明理由，或援用證據不當，但除去
    該證據仍應為同一事實之認定），皆難謂係具體理由，俾與
    第二審上訴制度旨在請求第二審法院撤銷、變更第一審不當
    或違法之判決，以實現個案救濟之立法目的相契合，並節制
    濫行上訴（最高法院97年度台上字第892號刑事判決意旨參
    照）。
二、被告即上訴人甲○○上訴意旨略以：上訴人行為時未滿二十
    歲，心智尚未成熟，思慮不周，以致誤觸法網，案發後坦承
    不諱，極力配合偵審程序之進行，足見深感悔悟。另被告所
    販賣之金額極小，且販賣對象均為熟識，為同儕間之供應，
    並無對外販賣，故被告之犯罪情狀顯可憫恕，應依刑法第59
    條減輕其刑，惟定應執行刑竟高達有期徒刑12年，使被告依
    刑法第59條減輕其刑變得毫無意義，為此聲明上訴云云。
三、經查：
（一）被告即上訴人甲○○明知搖頭丸、愷他命分別係毒品危害
      防制條例第2條第2項第2、3款所列之第二、三級毒品，不
      得非法持有、販賣，竟意圖營利，於民國 (下同)96 年12
      月底至97年1月初之某日，在雲林縣西螺鎮某處，以不詳
      之價格，向姓名年籍不詳綽號「阿偉」之成年男子，販入
      第二級毒品搖頭丸50餘顆及第三級毒品愷他命1大包約20
      餘公克後，自行將愷他命1大包平均分成20餘包，並分別
      基於販賣第二級毒品之犯意，或基於販賣第三級毒品之犯
      意，或同時基於販賣第二、三級毒品之犯意，以附表一編
      號一至五所示之聯絡方式，於附表一編號一至五所示之時
      間、地點，分別販賣附表一編號一至五所示之毒品搖頭丸
      或毒品愷他命，或同時販賣毒品搖頭丸及愷他命予附表一
      編號一至五所示之少年陳Ｏ容（81年8月20日出生，姓名
      詳卷
      ）、沈Ｏ佳（81年11月20日出生，姓名詳卷）。
（二）上訴人甲○○固坦承有上揭時、地，向姓名年籍不詳綽號
      「阿偉」之成年男子，販入第二級毒品搖頭丸50餘顆及第
      三級毒品愷他命1大包約20餘公克 ，並於附表一編號一至
      五所示之時間，販賣附表一各該編號所示之毒品予附表一
      各該編號所示之少年陳Ｏ容、沈Ｏ佳等情，惟否認有何營
      利之意圖，辯稱：我是搬到斗南鎮皇第大樓之後，才向「
      阿偉」購買毒品搖頭丸及愷他命，我之前都沒有接觸過毒
      品搖頭丸及愷他命，當時因為他說算半推銷之方式，朋友
      在旁說跟他購買 ，所以就花了4萬多元跟他購買，當時我
      沒有想過要將毒品拿來賣，我只是想說買回來跟少年王Ｏ
      慧（82年8月8日出生，姓名詳卷）他們一起玩，後來因為
      我欠「阿偉」4萬多，對方一直催著收錢 ，我想說我全部
      拿錢出來覺得怪怪的，所以才跟他們收錢，我都是用當初
      購買的價錢轉售給他們云云。惟查：(一)被告甲○○（綽號
      「魚刺」）於96年12月底至97年1月初之某日 ，在雲林縣
      西螺鎮，以不詳之價格，向姓名年籍不詳綽號「阿偉」之
      成年男子，販入第二級毒品搖頭丸50餘顆及第三級毒品愷
      他命1大包約20餘公克後，自行將愷他命1大包平均分成20
      餘包，並以附表一編號一至五所示之聯絡方式，於附表一
      編號一至五所示之時、地，分別販賣附表一編號一至五所
      示之毒品搖頭丸或毒品愷他命，或同時販賣毒品搖頭丸及
      愷他命予附表一編號一至五所示之少年陳Ｏ容、沈Ｏ佳等
      情，業據被告於原審審理時坦承不諱（見原審97年度訴字
      第639號卷第8頁背面、第10頁、第220頁背面、第229頁背
      面、第246頁背面至第249頁正面），並據證人即少年陳Ｏ
      容於原審審理時證稱：我向甲○○拿搖頭丸2次共計45 顆
      ，拿愷他命共計15包，第1次是農曆過年前（大年初一為
      國曆97年2月7日），去皇第大樓拿搖頭丸15顆，有沒有用
      電話聯絡不記得，第2次是2月間，距離前1次有超過10 日
      以上，在沈Ｏ佳住處附近同時拿搖頭丸30顆、愷他命15包
      ，這次有事先用電話聯絡 ，我總共只向甲○○買2次毒品
      ，這2次的錢都還沒有給他，搖頭丸1顆是新台幣 (下同
      )500 元，愷他命1件是400元等語綦詳（見原審97年度訴
      字第639號卷第214頁背面至第220頁），及證人即少年沈
      Ｏ佳於原審審理時證稱：我本來在甲○○位於斗六市的傳
      播公司擔任小姐，後來進去少年觀護所，97年1月31日我
      從少年觀護所出來，又回到甲○○的傳播公司上班，當時
      他的公司搬到斗南鎮皇第大樓，97年2月、3月間，我都是
      在皇第大樓直接向甲○○購買毒品3次，前2次都是同時拿
      毒品搖頭丸1顆500元及愷他命1包600元，第3次是拿毒品
      愷他命1包600元，款項應該都有付清等語明確（見原審97
      年度訴字第639號卷第221頁至第229頁），應堪認定。(二)
      被告雖否認係基於營利之意圖，向姓名年籍不詳綽號「阿
      偉」之成年男子，一次販入第二級毒品搖頭丸50餘顆及第
      三級毒品愷他命1大包約20餘公克，惟其就為何購買大量
      之毒品搖頭丸及愷他命，及購買之初是否有能力付款、購
      買之價格等細節，於原審審理聲請羈押訊問時先辯稱：我
      月收入大概22,000元，因為96年底家裡發生很多事情，還
      有個人因素，朋友介紹下去購買，想說吃東西下去減輕壓
      力，放鬆心情，買回來嘗試看看，當初25,000元我錢不夠
      先欠著，後來他跟我要時，就開口說要37,000元或38,000
      元，但我沒有嘗試施用毒品，之後陳Ｏ容向我提起，我想
      說放著也是放著，就用當初購買的價格轉交給陳Ｏ容，我
      當初是以600元購買，但我賣他們約400元而已等語（見原
      審97年度聲羈字第187號卷第6頁背面至第8頁正面），後
      於原審審理時改稱：我想說向「阿偉」買毒品搖頭丸及愷
      他命回來跟少年王Ｏ慧他們一起玩，價格約4萬多，因為
      當時我也有其他工作，身上有錢，但對方也沒有急著跟我
      要，所以錢沒有給對方，後來4萬多欠著，對方一直催著
      收錢，我想說我全部拿錢出來覺得怪怪的，且身上也沒有
      那麼多錢，所以才跟他們收錢等語（見原審97年度訴字第
      639號卷第247頁至第248頁），其供述前後明顯不一，是
      其初始購買之目的是否供己施用，即屬可疑。又被告未曾
      施用毒品搖頭丸或愷他命，其對於毒品搖頭丸、愷他命之
      施用效果應不明瞭，倘若僅供自己單純施用，或與友人共
      同施用，首次理應僅購買些許數量，方與常情相符，然被
      告竟自稱一次花費4萬餘元，以約2個月之收入購買數量高
      達50餘顆之毒品搖頭丸及20餘公克之毒品愷他命1大包，
      且購買後均未曾施用，復再轉賣予少年陳Ｏ容及沈Ｏ佳，
      顯見其向「阿偉」購買毒品搖頭丸、愷他命之目的絕非單
      純供己施用。其辯稱販入毒品搖頭丸、愷他命時毫無營利
      之意圖云云，尚難採信。故被告所為犯罪事實，應可認定
      。
（三）原審法院認被告就附表一編號一之犯罪事實所為，係犯毒
      品危害防制條例第4條第2項之販賣第二級毒品罪；就附表
      一編號二之犯罪事實所為 ，係犯毒品危害防制條例第4條
      第2項之販賣第二級毒品罪及同條例第 4條第3項之販賣第
      三級毒品罪。其因販賣而持有第二級毒品、第三級毒品之
      低度行為，為販賣之高度行為所吸收，均不另論罪。又被
      告於附表一編號二所示之時間，同時販賣第二、三級毒品
      予陳Ｏ容之犯行，係想像競合犯，應從一重論以販賣第二
      級毒品罪。就附表一編號三、四之犯罪事實所為，均係犯
      毒品危害防制條例第4條第2項之販賣第二級毒品罪及同條
      例第4條第3項之販賣第三級毒品罪；就附表一編號五之犯
      罪事實所為，係犯毒品危害防制條例第4條第3項之販賣第
      三級毒品罪。其因販賣而持有第二級毒品、第三級毒品之
      低度行為，為販賣之高度行為所吸收，均不另論罪。又被
      告於附表一編號三、四所示之時間，同時販賣第二、三級
      毒品予沈Ｏ佳之犯行，係想像競合犯，應從一重論以販賣
      第二級毒品罪。原審酌被告年輕力盛，不思循正途賺取金
      錢，意圖牟利而販賣毒品予少年陳Ｏ容、沈Ｏ佳，戕害少
      年身心健康至深且鉅，情節非輕，且犯後猶否認有牟利之
      意圖，態度難認良好，實不宜寬貸，惟念及被告販賣所得
      非鉅，暨其生活智識、犯罪之動機、目的、手段、各次販
      賣毒品種類、數量、所生危害等一切情狀，及依刑法第59
      條減輕其刑後，就被告所犯5罪，各處有期徒刑4年4月、5
      年6月、3年10月、3年10月、2年10月，併定應執行有期徒
      刑12年。原審法院已詳敘認定上訴人犯罪事實之證據及理
      由，從形式上予之審查，並無違背法令之情形。
（四）上訴人甲○○提起上訴，上訴理由僅泛稱，其思慮未周、
      犯後坦承不諱、犯罪金額極小且僅為同儕間之供應，原審
      定應執行刑竟高達有期徒刑12年，使被告依59條減輕其刑
      變得毫無意義云云，然原審法院量刑時已依刑法第59條之
      規定減輕其刑，其所定之應執行刑亦無違反內部性界限及
      外部性界限之要求。本件上訴人上訴理由並未依據卷內訴
      訟資料或提出新事證，具體指摘原審判決關於認定事實、
      證據審酌、適用法律及量刑，有何違法或不當之處。依上
      揭說明，本件上訴不合上訴之法定要件，應予駁回，並不
      經言詞辯論為之。
四、據上論斷，應依刑事訴訟法第367條前段、第372條，判決如
    主文。
中    華    民    國    98    年     3    月    16    日
                    刑事第三庭  審判長法  官  陳義仲
                                      法  官  宋明中
                                      法  官  蔡勝雄
以上正本證明與原本無異。
如不服本判決應於收受送達後10日內向本院提出上訴書狀，其未
敘述上訴理由者，並得於提起上訴後10日內向本院補提理由書（
均須按他造當事人之人數附繕本）「切勿逕送上級法院」。
                                      書記官  汪姿秀
中    華    民    國    98    年     3    月    16    日
附表一：
  ┌─┬───┬────┬───┬───┬───┬───┬─────┬──┬──┬───┐
  │編│時  間│地    點│交付海│聯絡方│交易對│販賣毒│販賣價格（│罪名│是否│宣告刑│
  │號│      │        │洛因及│式    │象    │品種類│新臺幣）  │    │已付│      │
  │  │      │        │收取代│      │      │及數量│          │    │款  │      │
  │  │      │        │價之行│      │      │      │          │    │    │      │
  │  │      │        │為人  │      │      │      │          │    │    │      │
  ├─┼───┼────┼───┼───┼───┼───┼─────┼──┼──┼───┤
  │一│97年農│雲林縣斗│甲○○│直接前│少年陳│第二級│以每顆500 │販賣│尚未│有期徒│
  │  │曆過年│南鎮五福│      │往皇第│Ｏ容  │毒品搖│元之代價販│第二│付款│刑4 年│
  │  │（大年│二街25之│      │大樓找│      │頭丸15│賣搖頭丸15│級毒│    │4 月  │
  │  │初一為│1 號皇第│      │甲○○│      │顆    │顆，共計7,│品罪│    │      │
  │  │國曆97│大樓11樓│      │      │      │      │500 元。  │    │    │      │
  │  │年2 月│        │      │      │      │      │          │    │    │      │
  │  │7 日）│        │      │      │      │      │          │    │    │      │
  │  │前某日│        │      │      │      │      │          │    │    │      │
  │  │      │        │      │      │      │      │          │    │    │      │
  │  │      │        │      │      │      │      │          │    │    │      │
  │  │      │        │      │      │      │      │          │    │    │      │
  │  │      │        │      │      │      │      │          │    │    │      │
  ├─┼───┼────┼───┼───┼───┼───┼─────┼──┼──┼───┤
  │二│96年2 │雲林縣斗│甲○○│撥打余│少年陳│同時販│以每顆500 │一行│尚未│有期徒│
  │  │月間某│六市虎溪│      │啟豪所│Ｏ容  │賣第二│元之代價販│為觸│付款│刑5 年│
  │  │日（距│里文和路│      │使用之│      │級毒品│賣搖頭丸30│犯販│    │6月   │
  │  │離編號│201 巷16│      │093589│      │搖頭丸│顆，及以每│賣第│    │      │
  │  │一之日│號沈Ｏ佳│      │8587號│      │30顆及│包400 元之│二級│    │      │
  │  │期有逾│住處附近│      │行動電│      │第三級│代價販賣愷│毒品│    │      │
  │  │10日以│        │      │話，聯│      │毒品愷│他命15包，│罪及│    │      │
  │  │上）  │        │      │絡購買│      │他命15│共計21,000│販賣│    │      │
  │  │      │        │      │毒品事│      │包    │元。      │第三│    │      │
  │  │      │        │      │宜    │      │      │          │級毒│    │      │
  │  │      │        │      │      │      │      │          │品罪│    │      │
  ├─┼───┼────┼───┼───┼───┼───┼─────┼──┼──┼───┤
  │三│97年2 │雲林縣斗│甲○○│直接在│少年沈│同時販│以每顆500 │一行│已付│有期徒│
  │  │、3 月│南鎮五福│      │皇第大│Ｏ佳  │賣第二│元之代價販│為觸│款  │刑3 年│
  │  │間某日│二街25之│      │樓內找│      │級毒品│賣搖頭丸1 │犯販│    │10月  │
  │  │      │1 號皇第│      │甲○○│      │搖頭丸│顆，及以每│賣第│    │      │
  │  │      │大樓11樓│      │聯絡購│      │1 顆及│包600 元之│二級│    │      │
  │  │      │        │      │買毒品│      │第三級│代價販賣愷│毒品│    │      │
  │  │      │        │      │事宜  │      │毒品愷│他命1 包，│罪及│    │      │
  │  │      │        │      │      │      │他命1 │共計1,100 │販賣│    │      │
  │  │      │        │      │      │      │包    │元。      │第三│    │      │
  │  │      │        │      │      │      │      │          │級毒│    │      │
  │  │      │        │      │      │      │      │          │品罪│    │      │
  ├─┼───┼────┼───┼───┼───┼───┼─────┼──┼──┼───┤
  │四│97年2 │雲林縣斗│甲○○│直接在│少年沈│同時販│以每顆500 │一行│已付│有期徒│
  │  │、3 月│南鎮五福│      │皇第大│Ｏ佳  │賣第二│元之代價販│為觸│款  │刑3 年│
  │  │間某日│二街25之│      │樓內找│      │級毒品│賣搖頭丸1 │犯販│    │10月  │
  │  │      │1 號皇第│      │甲○○│      │搖頭丸│顆，及以每│賣第│    │      │
  │  │      │大樓11樓│      │聯絡購│      │1 顆及│包600 元之│二級│    │      │
  │  │      │        │      │買毒品│      │第三級│代價販賣愷│毒品│    │      │
  │  │      │        │      │事宜  │      │毒品愷│他命1 包，│罪及│    │      │
  │  │      │        │      │      │      │他命1 │共計1,100 │販賣│    │      │
  │  │      │        │      │      │      │包    │元。      │第三│    │      │
  │  │      │        │      │      │      │      │          │級毒│    │      │
  │  │      │        │      │      │      │      │          │品罪│    │      │
  ├─┼───┼────┼───┼───┼───┼───┼─────┼──┼──┼───┤
  │五│97年2 │雲林縣斗│甲○○│直接在│少年沈│販賣第│以每包600 │販賣│已付│有期徒│
  │  │、3 月│南鎮五福│      │皇第大│Ｏ佳  │三級毒│元之代價販│第三│款  │刑2 年│
  │  │間某日│二街25之│      │樓內找│      │品愷他│賣愷他命1 │級毒│    │10月  │
  │  │      │1 號皇第│      │甲○○│      │命1包 │包。      │品罪│    │      │
  │  │      │大樓11樓│      │聯絡購│      │      │          │    │    │      │
  │  │      │        │      │買毒品│      │      │          │    │    │      │
  │  │      │        │      │事宜  │      │      │          │    │    │      │
  │  │      │        │      │      │      │      │          │    │    │      │
  │  │      │        │      │      │      │      │          │    │    │      │
  ├─┴───┼────┴───┴───┴───┴───┴─────┴──┴──┴───┤
  │合計      │販毒價格共計31,300元，惟因編號一、二尚未付款，故被告共計得款2,800元。   │
  └─────┴────────────────────────────────────┘
附表二：
 ┌──┬──────┬────────┬─────────┬───┐
 │編號│ 時    間   │地    點        │販賣毒品種類、次數│ 對象 │
 │    │            │                │與金額            │      │
 ├──┼──────┼────────┼─────────┼───┤
 │ 一 │96年6月間   │雲林縣斗南鎮皇第│搖頭丸1顆500元代價│少年顧│
 │    │            │大廈25號B棟11樓 │賣4 、5 次共得約2 │Ｏ誼  │
 │    │            │住處            │、3千元。         │      │
 ├──┼──────┼────────┼─────────┼───┤
 │ 二 │96年9月間   │雲林縣斗南鎮皇第│愷他命一包6 、7 百│少年顧│
 │    │            │大廈25號B棟11樓 │元元代價，賣4 、5 │Ｏ誼  │
 │    │            │住處            │次，共得約3 千元。│      │
 │    │            │                │                  │      │
 ├──┼──────┼────────┼─────────┼───┤
 │ 三 │96年8、9月間│雲林縣斗南鎮皇第│搖頭丸一顆500元代 │少年王│
 │    │            │大廈25號B棟11樓 │價，賣5次，共2,500│Ｏ慧  │
 │    │            │住處            │元。              │      │
 ├──┼──────┼────────┼─────────┼───┤
 │ 四 │96年8、9月間│雲林縣斗南鎮皇第│愷他命以一包600 元│少年王│
 │    │            │大廈25號B棟11樓 │代價、賣4 、5 次，│Ｏ慧  │
 │    │            │住處            │共得約2 、3 千元。│      │
 ├──┼──────┼────────┼─────────┼───┤
 │ 五 │96年8月間起 │雲林縣斗南鎮皇第│搖頭丸一顆500元代 │少年沈│
 │    │至97年年初止│大廈25號B棟11樓 │價，賣數次，共得約│Ｏ佳  │
 │    │            │住處            │1,000 元（扣除附表│      │
 │    │            │                │一編號三、四所示之│      │
 │    │            │                │2次 ，共計約1,000 │      │
 │    │            │                │元)。             │      │
 ├──┼──────┼────────┼─────────┼───┤
 │ 六 │96年8月間起 │雲林縣斗南鎮皇第│愷他命以一包600 元│少年沈│
 │    │至97年年初止│大廈25號B棟11樓 │，共賣數次，共得約│Ｏ佳  │
 │    │            │住處            │1,200 元（扣除附表│      │
 │    │            │                │一編號三、四、五所│      │
 │    │            │                │示之3 次，共計約1,│      │
 │    │            │                │800元)。          │      │
 └──┴──────┴────────┴─────────┴───┘
附表三：
 ┌──┬──────┬────────┬─────────┬───┐
 │編號│ 時    間   │地    點        │販賣毒品種類、次數│ 對象 │
 │    │            │                │與金額            │      │
 ├──┼──────┼────────┼─────────┼───┤
 │ 一 │96年12月間某│不詳            │以第二級毒品搖頭丸│少年蔡│
 │    │日起至97年2 │                │1顆400元、第三級毒│Ｏ蓁  │
 │    │月間某日止  │                │品愷他命1 包（數量│      │
 │    │            │                │不詳）600 元之代價│      │
 │    │            │                │，販賣第二級毒品搖│      │
 │    │            │                │頭丸、第三級毒品愷│      │
 │    │            │                │他命予蔡姓少年共計│      │
 │    │            │                │約15次。          │      │
 ├──┼──────┼────────┼─────────┼───┤
 │ 二 │96年9月間某 │不詳            │以第二級毒品搖頭丸│少年顧│
 │    │日起至97年3 │                │1顆500元、第三級毒│Ｏ宜  │
 │    │月間某日止  │                │品愷他命1 包（數量│      │
 │    │            │                │不詳）600 元之代價│      │
 │    │            │                │，每次販賣第二級毒│      │
 │    │            │                │品搖頭丸約4 至6顆 │      │
 │    │            │                │、第三級毒品愷他命│      │
 │    │            │                │4至6包予顧姓少年。│      │
 ├──┼──────┼────────┼─────────┼───┤
 │ 三 │96年9月間某 │雲林縣斗南鎮五福│以第二級毒品搖頭丸│少年王│
 │    │日起至97年3 │二街25之1號11樓 │1顆400元、第三級毒│Ｏ慧  │
 │    │月21日止    │處              │品愷他命1 包（數量│      │
 │    │            │                │不詳）600 元之代價│      │
 │    │            │                │，販賣第二級毒品搖│      │
 │    │            │                │頭丸、第三級毒品愷│      │
 │    │            │                │他命予王姓少年多次│      │
 │    │            │                │。                │      │
 └──┴──────┴────────┴─────────┴───┘


司法院資訊處製作；財團法人民間司法改革基金會備份。
